臺灣高雄地方法院刑事判決　　　　　 100年度審訴字第1688號
公　訴　人　臺灣高雄地方法院檢察署檢察官
被　　　告　薛長水
上列被告因偽造文書等案件，經檢察官提起公訴（99年度調偵字
第1330號），本院判決如下:
    主  文
本件免訴。
    理  由
一、公訴意旨係以：被告薛長水（起訴書均誤載為薛長生，應予
    更正）係址設高雄縣鳳山市○○街13巷4 之1 號「仲颺工程
    有限公司（下稱仲颺公司）」之負責人，告訴人許清惠自民
    國（下同）79年至84年間任職於仲颺公司擔任板模工人。薛
    長水明知許清惠未曾同意擔任仲颺公司之股東，竟利用其於
    許清惠任職期間所取得之許清惠身分證件之機會，於86年間
    某日，委請不知情之刻印業者盜刻許清惠之印章，再於公司
    章程等資料上偽簽許清惠之簽名及偽蓋其印文，並檢附許清
    惠之身分證件資料，持向經濟部中部辦公室辦理設立登記，
    使該管公務員將上述不實內容登載於職務上掌管之公文書，
    足以生損害於許清惠及經濟部中部辦公室對公司登記管理之
    正確性。嗣許清惠於91年8 月間接獲國稅局之綜合所得稅未
    申報核定通知書，始發覺其已成為仲颺公司之股東而知上情
    。因認被告涉犯刑法第216 條、第210 條行使偽造私文書罪
    及第217 條第1 項之偽造印文、署押罪、第214 條使公務員
    登載不實罪等罪嫌等語。
二、公訴意旨認被告涉犯上開所述之罪，無非係以告訴人許清惠
    於警詢及偵訊時之指訴、被告薛長水於偵訊時之供述、財政
    部台灣省南區國稅局高雄縣分局累積未分配盈餘超限強制歸
    戶明細表1 紙、財政部台灣省南區國稅局綜合所得稅核定通
    知書89年度未申報核定1 紙、財政部台灣省南區國稅局高雄
    縣分局89年度綜合所得稅核定稅額繳款書未申報核定1 紙等
    資料論據，並依此等事證認定被告上開偽造文書之犯行，至
    遲應係於86年12月31日前所為。經查：
（一）告訴人許清惠於偵訊時陳稱：「我是要告訴被告偷用我的
      名字報合夥人的稅」等語（見偵卷一第6 頁），又被告未
      經告訴人同意，擅自將告訴人列為仲颺公司之股東，委請
      不知情之刻印業者盜刻許清惠之印章，再於「仲颺工程有
      限公司章程」、「有限公司設立登記事項卡」、「申請書
      」等資料上偽簽許清惠之簽名或偽蓋其印文，並持以向台
      灣省政府建設廳申請設立登記，而於83年10月19日經准予
      登記在案，此有高雄市政府100 年2 月18日高市府四維經
      商公字第100010558300號函所檢附之仲颺工程有限公司案
      卷在卷為憑（見本院卷第15頁、第43至72頁），並據被告
      本院審理中坦承不諱，是此部分事實，應堪認定。
（二）本件仲颺公司於83年9 月30日向台灣省政府建設廳申請設
      立登記，因所備之文件內容有誤而遭主管機關要求補正，
      嗣於83年10月19日補正相關資料後而准予登記，有上開仲
      颺工程有限公司案卷在卷可稽，是被告為本件偽造署押、
      印文、私文書犯行之時間雖不詳，然其行使偽造私文書、
      使公務員登載不實之犯行成立日，應認係「83年10月19日
      」，而非檢察官起訴書所載之「86年12月31日」。
三、按案件有時效已完成之情形者，應諭知免訴之判決，刑事訴
    訟法第302 條第2 款定有明文。又行為後法律有變更者，適
    用行為時之法律，但行為後之法律有利於行為人者，適用最
    有利於行為人之法律，刑法第2 條第1 項定有明文；查被告
    行為後，刑法於95 年7月1 日修正施行，關於追訴權時效之
    刑法第80條第1 項於修正後所定時效期間較長，即行為人被
    追訴之期限較久，自屬對行為人不利，比較結果自以修正前
    刑法第80條較有利於行為人，本件關於追效權時效，自應適
    用修正前刑法第80條之規定。則關於追訴權時效之停止進行
    ，及其期間、計算，亦應一體適用修正前刑法第83條之規定
    ，合先敘明。從而，本件公訴人認被告上開行為係涉犯刑法
    第216 條、第210 條行使偽造私文書及同法第214 條之使公
    務員登載不實等罪嫌，法定最重本刑為有期徒刑5 年，其追
    訴權時效期間，依修正前刑法第80條第1 項第2 款規定為10
    年。
四、被告前揭犯行成立日為83年10月19日，已如前述，臺灣高雄
    地方法院檢察署檢察官因告訴人於91年8 月22日申告而開始
    偵查，嗣因被告逃匿，經該署檢察官於91年12月31日發布通
    緝，此有偵查卷宗及併案通緝書在卷可稽，是其追訴權之時
    效應自83年10月19日起算10年，並加計刑法第83條第1 項、
    第3 項規定，被告因逃匿，經通緝致偵查不能進行之2 年6
    月（10年之4 分之1 ）時效停止期間，再加計偵查期間4 月
    又8 日，是追訴權時效完成日應為96年8 月27日（83年10月
    19日＋10年＋2 年6 月＋4 月8 日），則被告所犯之偽造文
    書等罪嫌，於100 年1 月28日訴訟繫屬法院前，其時效業已
    完成，公訴人本應為不起訴處分，惟仍提起公訴，因本件追
    訴權時效已完成，揆諸前揭說明，自應諭知免訴之判決。
據上論結，應依刑事訴訟法第302 條第2 款、第307 條判決如主
文。
中    華    民    國   100    年    6     月    15    日
                  刑事第十庭    審判長法  官  廖建瑜
                                      法  官  林裕凱
                                      法  官  王靖茹
以上正本證明與原本無異。
如不服本判決應於收受判決後10日內向本院提出上訴書狀，並應
敘述具體理由。其未敘述上訴理由者，應於上訴期間屆滿後20日
內向本院補提理由書(均須按他造當事人之人數附繕本)「切勿逕
送上級法院」。
中    華    民    國   100    年    6     月    15    日
                                      書記官  楊明月